【裁判字號】    99,交聲,173
【裁判日期】    991104
【裁判案由】    聲明異議
【裁判全文】
臺灣嘉義地方法院交通事件裁定         99年度交聲字第173號
原處分機關  交通部公路總局嘉義區監理所嘉義市監理站
異  議  人
即受處分人  丙○○
代  理  人  嚴天琮律師
            劉意律師
上列異議人因違反道路交通管理處罰條例案件，對於交通部公路
總局嘉義區監理所嘉義市監理站民國99年04月06日所為之裁決處
分（裁決書案號：嘉監義裁字第裁76-L00000000號），聲明異議
，本院裁定如下：
    主  文
異議駁回。
    理  由
一、原處分意旨略以：異議人即受處分人丙○○於民國99年02月
    05日上午08時10分許，駕駛車號K9-0078 號自小貨車，在嘉
    義市○○路與林森西路口，肇事致人受傷而逃逸，經警於99
    年2 月24日以第L00000000 號通知單舉發於99年2 月5 日「
    駕駛汽車肇事致丁○○受傷逃逸」，原處分機關交通部公路
    總局嘉義區監理所嘉義市監理站也認舉發無誤，爰依道路交
    通管理處罰條例第62條第4 項之規定，裁處異議人吊銷駕駛
    執照，1 年內禁考在案。
二、異議人聲明異議意旨略以：異議人並未與被害人丁○○駕駛
    之機車碰撞，異議人於接到警方通知時，即依通知時間到案
    說明，異議人雖於該時段駕車經過該路段，但完全不知與他
    人之機車或任何車輛碰撞，經警方告知，被害人丁○○之機
    車左側後照鏡留有與異議人駕駛之車號K9-0078 號自小貨車
    顏色相同之擦撞痕跡之油漆，且有路口監視錄影帶為證。然
    勘驗錄影帶後發現，該時段雖有異議人駕駛之車號K9-0078
    號自小貨車通過之影像，但並未發現被害人丁○○之機車，
    更無兩車擦撞之畫面，故該錄影帶僅足以證明異議人曾駕車
    經過該路段，無法證明兩車碰觸。又，雖然被害人丁○○之
    機車左側後照鏡留有疑似擦撞之藍色油漆痕跡，但異議人駕
    駛之車號K9-0078 號自小貨車，經警方詳細觀察及採證，並
    未發現有任何新擦撞痕跡，且舊擦撞痕跡之高度與該機車後
    照鏡之高度完全不同，故無法證明被害人丁○○機車後照鏡
    之藍色油漆為異議人車輛之油漆。且異議人完全未感覺與他
    人碰撞，故依正常速度行駛，到吳鳳北路、林森西路口遇紅
    燈停車，綠燈亮時，仍依正常速度行駛，此有錄影帶可證，
    若異議人明知肇事而逃逸，應會闖紅燈且加速行駛而逃逸，
    由錄影帶可證明，異議人無逃逸之行為。再者，被害人丁○○機車左側後照鏡之擦痕，係在鏡子背面之塑膠殼上，由此
    足以證明應係被害人丁○○之機車欲超越他車，而主動擦撞
    該車，且擦撞痕輕微，異議人駕駛自小貨車，縱使被害人丁○○機車擦撞，也毫無感覺，既然不知肇事何來逃逸？法院
    當庭勘驗監視錄影光碟發現從08時12分10秒至08時15分36秒
    ，含異議人之貨車，共有6 部與被告顏色相同之自小貨車經
    過該處，故被害人丁○○之機車是否與異議人之貨車擦撞，
    有可能誤認，該6 部貨車轉彎之位置角度幾乎雷同，異議人
    行車路徑並無特別之處，被害人丁○○稱異議人一直靠右，
    而與其擦撞，若是，則異議人貨車轉彎之路徑及角度應與其
    他車輛有異，但經勘驗結果異議人貨車行經路線並無異常，
    被害人丁○○之陳述即有可議。被害人丁○○所述車禍發生
    之經過情形，與警方繪製之道路交通事故現場圖不符；被害
    人丁○○所穿外套上2 個破洞，並非在手肘位置，而是手臂
    內側之位置，手臂內側不可能被勾到，異議人之貨車亦無任
    何凸出物可以勾到丁○○衣服云云。
三、按汽車駕駛人駕駛汽車肇事致人受傷或死亡者，應即採取救
    護措施及依規定處置，並通知警察機關處理，不得任意移動
    肇事汽車及現場痕跡證據，違反者處3,000 元以上9,000 元
    以下罰鍰。前項駕駛人肇事致人受傷而逃逸者，吊銷其駕駛
    執照；致人重傷或死亡而逃逸者，吊銷其駕駛執照，並不得
    再考領。汽車駕駛人，曾依本條例其他各條規定吊銷駕駛執
    照者，1 年內不得考領駕駛執照，道路交通管理處罰條例第
    62條第3 、4 項、第67條第3 項分別定有明文。其中同條例
    第62條第3 項賦予駕駛汽車肇事之人對因肇事受傷之人採取
    救護或其他必要措施，並向警察機關報告之義務，若有逃逸
    行為，吊銷其駕駛執照，立法目的在增進行車安全，保護他
    人權益，以維護社會秩序，與憲法第23條並無牴觸（司法院
    大法官會議解釋釋字第284 號參照），合先敘明。
四、異議人固以前揭情詞置辯。惟查：
(一)、本件異議人確有前開肇事逃逸行為，業據被害人丁○○於警
    詢證稱，99年2 月5 日上午8 時10分許，在嘉義市○區○○
    路與林森西路口發生交通事故，肇事前我騎乘085-BCY 號重
    機車，沿忠孝路機車優先道，北向南行駛，至林森西路口時
    ，右轉引道欲往林森西路向西行進，進入路口前我的左側同
    向有一部藍色小貨車也要右轉林森西路，且一直往我車靠近
    ，我即向右側偏向一點，但該貨車仍一直靠向我車，致我的
    左手臂衣服（勾破）及左側照後鏡處再被擦撞1 次，致使我
    的身體失去重心，往左側摔倒撞貨車車身，我的雙腳又遭我
    的機車壓住，以致左手背及左第4 手指裂創（各縫合3 針，
    共6 針）、左手手指，左肘部及左下小腿多處擦傷、頸部挫
    傷、左肩挫傷、左膝挫擦傷，我事後於99年2 月5 日下午5
    時至後湖派出所報案，肇事後對方K9-0078 號自小貨車未停
    車，繼續右轉往林森西路向西離去，當時是1 名騎車經過之
    騎士（中年婦人）停車，協助將我的機車牽至路旁，且記下
    肇事之自小貨車K9-0078 號碼給我，我當時因驚慌及受傷疼
    痛且對方已離去致未向警方報案，該車為藍色框式貨車，後
    車斗有加裝鐵製護欄，確實是警方通知到案之K9-0078 號自
    小貨車等語在卷（見警卷第3 頁背面至第5 頁）；於偵訊時
    復證稱，我騎重機車，從忠孝路右轉林森西路，當時我是騎
    機車的右轉道，我騎在外側，被告的車子在我左側，他與我
    同方向右轉，我是與他並行的，因為我有看到他的車在我旁
    邊，就是藍色小貨車，車身有鐵架，被告轉彎一直切入我的
    車道，我已經一直向右閃他，我的右邊已經突起來的人行道
    ，無法再閃避，結果被告小貨車的車斗後鐵架護欄勾到我左
    手肘的外套，勾到我第一次時造成我車身搖晃，他又再勾到
    我第二次我就倒地，因為我手肘被勾到時，車子有傾斜，我
    的機車與他的貨車有發生刮擦痕，我摔倒後被告沒有停車下
    來看我，而且我摔倒後沒有注意他是否有減速後又加速逃逸
    ，我摔倒後我後方的車子都停下來，有一位騎機車的婦人幫
    我將被告的車牌記下，並將紙條交給我，我就報警，並告訴
    警察被告的車牌號碼，警察還調監視錄影器，我的外套左手
    肘處的刮痕與破洞，有些是被告的小貨車勾到造成，有些是
    我摔車後造成等語明確（見99年度偵字第2189號卷第11頁至
    第12頁）；於本院99年度交訴字第69號被告被訴公共危險之
    刑事案件審理時證稱，案發當天下午才到派出所報警，有一
    個警察就帶我去現場，我有說（車輛特徵是）藍色小貨車，
    有提供車號，我是稍微往右邊轉，因為離心力的關係往左摔
    的時候會往刮地痕的方向這邊摔倒，倒了之後機車彈起來又
    壓到我的腳，警卷第20頁照片只是在附近走一下，到處搜證
    一下，照片應該是摔車的時候的刮地痕，因為我摔車的地方
    是進入彎道之後出去之前摔車，他靠近我時我就一直閃，我
    人先摔出去，我是往左邊摔，我的車子是打檔車，地上的刮
    （筆錄誤載為括）地痕是車子的左側打檔腳踏車柱留下來，
    之後我身體的左側跌倒在地，車子稍微打橫到地之後壓到我
    的雙腳，車子是往左邊倒，彈起來再壓到我的腳，我人先摔
    出去，車子邊倒邊滑，彈起來再壓到我的腳，整個過程我的
    人車跟肇事車輛接觸次數有2 次，我的機車後照鏡、手肘及
    離合器拉桿碰到車子，時間很短，不清楚哪一個先碰到，碰
    到之後重心不穩，第二次碰到之後就摔車，碰到的點同樣是
    那三個點其中的一個，碰到車輛哪裡，大概是對方車輛車門
    到車斗中間附近的位置，我外套刮破是在左側手肘的部位，
    我們是一起彎，車速應該是一樣，還沒有倒地之前就知道是
    藍色的小貨車，車斗有加高鐵欄杆，肇事車輛車號是一個後
    面中年婦人騎士幫我把機車扶起來，她跟我講車號，我拿簿
    子讓她抄下車號，我有再唸一次讓她確認等語甚明（見本院
    99 年 度交訴字第69號刑事案件影卷第11頁至第16頁）；於
    本件聲明異議事件訊問時到庭結證略謂，當時我騎乘車號
    085- BCY號的車子在右邊，異議人車子在左邊是藍色小貨車
    ，車身有加鐵架，我們一起右轉，他的車子一直靠過來，我
    就一直往右邊閃，我靠到人行道就沒有辦法閃，然後異議人
    車子車身右邊門後方的鐵架就勾到我的左手肘衣服，我的車
    身就不穩開始晃動，第二次又撞到我的車，我的機車就和他
    的汽車碰撞，我的機車左邊的照後鏡鏡子、把手有撞到異議
    人的右邊車門及車身後面的部分，我就摔車了，我左手背及
    第4手 指裂創，各縫3 針共6 針，左手手指、左手肘、左下
    小腿多處擦傷，是一位中年婦人幫我記貨車的車牌，她口頭
    跟我說：「他怎麼連停都不停」她跟我說車牌，我就拿紙出
    來記下來，還有再唸一次向她確認這個車牌對不對，她幫我
    記下來的車號是K9-0078 ，幫我把機車扶起來，我機車照後
    鏡及車身受損，碰到地面的刮痕，機車車身在地上的擦痕多
    過貨車撞到的擦痕，有將車牌號碼提供警方追查，沒有看到
    與我發生車禍之貨車在肇事之後有無速度改變或者有其他異
    常狀況，當時我已經摔到在地，肇事貨車駕駛人沒有查看我
    的傷勢或留下任何聯絡資料或報警叫救護車，事故發生時是
    晴天、視線正常，警方調監視器，有看到這部貨車經過之後
    ，有二部機車騎過去，有轉頭過去看，應該是有看到我摔車
    ，不然正常的情況不會轉頭，我可以確定是哪一部貨車跟我
    發生擦撞，因為對方的貨車一直靠近我的機車，所以我有注
    意他的貨車，他的車上沒有什麼東西，只有一些雜物，魠
    魚魚羹那部是有白色的車廂包起來，在異議人後面開過去的
    那部小貨車鐵架比較高，上面貨物堆得很滿，異議人的貨車
    鐵架比較低，而且只有放一些雜物，沒有很多，這幾臺貨車
    的樣子不一樣，我認得出來等語綦詳（見本院卷第16頁至第
    22頁）。揆諸被害人丁○○歷次證述情節大致相符，且被害
    人丁○○與異議人並不相識，復無任何仇隙，被害人丁○○
    自無設詞誣陷異議人之必要。
(二)、況且被害人丁○○所述情節，復有被害人丁○○受傷當天至
    大仁醫院就醫之診斷證明書及案發翌日至財團法人天主教聖
    馬爾定醫院就醫之診斷證明書、現場照片、被害人丁○○與
    被告車輛照片、被害人案發當時所穿外套左手肘破洞照片2
    張、道路交通事故現場圖、道路交通事故調查報告表(一)、(二)
    及案發路口監視器錄影光碟在卷可稽（見警卷第7 頁、第8
    頁至第19頁、第24頁至第61頁、99年度偵字第2189號卷第15
    頁、本院交聲卷證物袋內置光碟），可徵被害人丁○○之指
    訴並非虛妄。又經本院勘驗卷附監視錄影光碟結果為：「一
    、播放林森西路全景檔案，錄影畫面顯示8 時12分10秒有一
    部藍色車身綠色車棚的貨車從忠孝路右轉到林森西路。二、
    畫面8 時13分11秒有另外一部車牌號碼2W-2325 藍色車身，
    白色車架寫有魠魚魚羹的貨車從忠孝路右轉到林森西路。
    三、畫面8 點14分44秒異議人的K9-007 8號貨車從忠孝路右
    轉到林森西路，8 時14分44秒到14分55秒之間，有多部機車
    、汽車經過，其中有二部機車駕駛人頭部往右轉看路邊的方
    向，第一部機車是頭戴紅色安全帽身穿白色上衣的女性，第
    二部機車騎士是反穿紅色外套，機車車號看不清楚。異議人
    K9-0078 號貨車右轉到林森西路上後似有因停等紅燈而暫停
    一、二秒才往前開（異議人之貨車停在白色停止線後方，左
    側停有另一部小客車）。四、畫面8 時15分04秒有一部車牌
    號碼RL-5 161號藍色車身，無車棚上面載有雜貨的貨車由忠
    孝路右轉到林森西路。五、另外畫面8 時15分36秒有另一部
    藍色車身綠色棚架，車牌號碼J7 -2785的貨車由忠孝路右轉
    林森西路。」等情，並製有勘驗筆錄附卷可參（見本院卷第
    20頁至第21頁），本院99年度交訴字第69號刑事案件亦擷取
    上開監視錄影畫面製作為連續照片（見本院99年度交訴字第
    69號刑事案件影卷第40頁至第51頁），結果與上述勘驗內容
    相符，上開監視錄影內容顯示，在異議人之前經過案發路口
    之二部貨車即貨車白色車架寫有魠魚羹與綠色車棚之貨車
    ，相繼由忠孝路轉彎至林森西路經過案發路口後，異議人駕
    駛貨車始進入錄影畫面中，當時異議人駕駛車輛前方有二部
    機車駛過案發路口，但並無人轉頭觀看案發現場，直至異議
    人貨車經過案發現場後，尾隨於異議人貨車後方頭戴紅色安
    全帽身穿白色上衣之女性機車騎士，才有轉頭看向案發現場
    之動作，其後經過案發現場反穿紅色外套之機車騎士亦轉頭
    觀看案發現場，足見異議人駕駛之車號K9-0078 號自小貨車
    經過案發現場後，因有異狀發生，使經過之機車騎士均轉頭
    關心該狀況，而行駛在異議人後方貨車通過案發現場後，並
    無機車騎士轉頭觀看案發現場之類似狀況發生，顯見異議人
    通過案發現場時，應有交通事故發生，始可能引起通過該處
    之機車騎士轉頭關心該交通事故之狀況。
(三)、再者，騎乘於異議人駕駛貨車後並轉頭觀看案發現場之機車
    騎士乙○○於警詢時證稱，99年2 月5 日上午8 時14分許騎
    機車經過忠孝路與林森西路口有發現車禍，當時我是騎乘UK
    -751號輕機車沿忠孝路北向南行駛，至忠孝路口右轉（右轉
    引道），右轉後我看見在我的右前方有一部機車（警方告知
    085-BCY ）摔倒，當時我前方有一部藍色貨車（警方告知K9
    -0078 ），沒有其他車輛，我往前騎乘約10餘公尺，我回頭
    看有沒有人報警、或協助機車騎士，我回頭看時有一名騎乘
    機車（車號不知道）之中年婦人有停下來，協助摔倒的機車
    騎士，我看有人協助處理或報案，我就繼續沿林森西路往西
    ，再左轉吳鳳北路去上班，我沒有看見085-BCY 號重機車如
    何摔倒，我發現該機車已倒地，該機車騎士被機車壓住，有
    一點爬不起來等語在卷（見99年度偵字第2189號卷第39頁）
    ；於本院99年度交訴字第69號刑事案件審理時到庭結證略謂
    ，有於99年2 月5 日上午8 點14分左右，行經嘉義市○○路
    與林森路口，當時我的行進方向為忠孝路右轉林森路，有發
    現本件車禍，我車子與被害人機車有一段距離約6 公尺，因
    為我看的時候已經倒下去了，沒有看到兩車擦撞過程，我騎
    過去就已經看到機車倒在地上，我趕著上班，我回頭看到有
    一位騎機車小姐幫他扶機車起來，我看到她攙扶被害人，那
    個小姐應該看的比較清楚，後來遇到那個倒地的男生，那個
    小姐有抄紙條給他，那個小姐騎在我後面，我騎在被害人後
    面，但因為那個地方轉彎會有死角，應該後面的人會看的比
    較清楚，沒有停下來跟被害人交談，不知道肇事自小貨車的
    車牌號碼，因為有一個轉角，我也沒有看到哪輛車子去撞到
    他，所以哪輛車子有沒有減速我也不確定，我的前面有一部
    藍色的小貨車，就是翻拍照片上的小貨車，我當時跟他（指
    藍色自小貨車）的距離差不多3.8 公尺等語甚詳（見本院99
    年度交訴字第69號刑事案件影卷第27頁至第32頁）；於本件
    交通事件訊問時亦證稱，有在99年2 月5 日上午8 時14分許
    騎機車經過嘉義市○○路與林森西路口，看到一部機車倒在
    地上，沒有看到機車如何倒在地上，我本來是沿著忠孝路往
    林森西路的方向騎，我騎到忠孝路要轉林森西路的轉角，就
    看到這部機車倒在地上，沒有看到這部機車跟其他的車輛有
    發生擦撞或相互閃避的情況，因為我是從忠孝路轉到林森西
    路的快車道，我上班都會經過那裡，如果騎的太裡面，有時
    候都會被轎車逼得快到紅磚路，所以我都會轉比較外面一點
    ，沒有聽到什麼聲響，我只看到機車倒在地上，因為轉過去
    視線就看得到，當時我的前方有幾臺車，有貨車，也有轎車
    ，有一部藍色貨車，是水藍色的小貨車，沒有注意這部貨車
    的車牌號碼，看到機車倒地我本來要去扶他，但是因為我上
    班來不及，我就回頭看後面有無人把他攙扶起來，我看到有
    一個女生攙扶他，所以我就沒有停下來，繼續騎去上班，沒
    有注意他有無受傷，但是他好像被機車壓住，本院卷第40頁
    照片中的機車騎士是我，我機車前有一部貨車，應該是我所
    講的藍色貨車，當時距離我最近的應該是這部藍色貨車等語
    明確（見本院卷第60頁至第64頁）。依證人乙○○所證述內
    容，雖未能目擊被害人丁○○機車倒地之原因，是否係異議
    人擦撞所致，但證人乙○○既與異議人所駕駛藍色貨車距離
    最近，且係在跟隨異議人駕駛之藍色貨車行經案發現場時，
    發現被害人丁○○機車摔倒在地，又依其所述目擊被害人丁○○機車摔倒在地，與行經該地騎士下車救護被害人丁○○
    之情節，均與被害人丁○○證述經過情形一致，益徵被害人
    丁○○證詞真實可信。
(四)、異議人並不否認於案發時間，曾駕駛車號K9-0078 號自小貨
    車行經案發地點，雖其辯稱並未擦撞被害人丁○○機車，亦
    不知被害人丁○○機車倒地，且其為警通知到案說明時，車
    身上有多處覆蓋泥土，異議人稱係因案發後駛至稻田，陷入
    泥土內，欲拖拉至道路所造成云云，證人甲○○亦到庭證稱
    ，99年2 月5 日下午有到嘉義縣大林鎮三角里田裡，當天下
    午我去巡視田裡，發現丙○○的小貨車陷在田裡面，因為田
    裡有水，有時候不知道車子就會陷進去，他拜託我去開農用
    小貨車來幫他把車子拉起來，車子有拉起來，我自己的車子
    車輪、底盤及車子側邊也被泥漿噴濺到等語（見本院卷第22
    頁至第24頁）。然查：
１、經警對被害人丁○○機車及異議人駕駛自小貨車勘察採取二
    車車身跡證，發現機車左後視鏡末端及左離合器把手末端發
    現之藍色漆痕微量，未有片狀漆層可類化分析，亦無成分個
    化比對可能，暫未需採證，然藍色漆痕與可疑肇事K9-0078
    號自小貨車車身顏色相近；小貨車編號3黑色附著物質，因
    量微難以採取，亦無成份個化比對可能，暫未需採證，然與
    機車左後視鏡末端之黑色塑膠顏色相近。而就異議人自小貨
    車上泥土噴濺痕部分勘察報告記載，學理上並無針對含水之
    泥土噴濺型態研究，視其噴濺之型態具有與一般噴濺痕，如
    血跡、墨水之相同型態（該報告相片71之噴濺痕圖例），其
    形狀亦具有Ta dpole（科蚪形，相片72）、Scallops（荷葉
    邊形，相片73）、ExclamationMark（驚嘆號狀，相片74）
    及WaveCast-O ff（相片74）之噴濺型態。
    因此，血液成分、墨水、泥沙皆為水中之物質，所造成噴濺
    型態之原理相同，故研判噴濺方向之角度、高度高度及位置
    之方法亦相同。爰此，可證明K9 -0078號號自小貨車左、右
    車身上之泥土噴濺方向約由上、往下（左、右），且至少有
    11個（編號A～K）噴濺來源所造成，非因重力向下涎流形成
    ，駕駛人丙○○供述，造成泥土噴濺痕係因4輪陷入泥濘中
    ，且由其表弟甲○○另駕車拖拉時噴濺所造成，若此，甲○○駕車從旁行駛而噴濺之型態應由下往上，丙○○因行駛泥
    濘，應造成4輪周圍輻射狀噴濺；且輪胎之側面僅有少量泥
    土附著，未有如車身成塊乾燥固化泥土痕跡，顯不合理。故
    以上供述與跡證研判並不相符。綜上，小貨車11處泥土噴濺
    痕與丙○○供述之情形相悖，故不排除人為加工之可能。兩
    車所發現可疑撞擊痕跡，雖未有相對應高度比對，然撞擊後
    若因機車重心偏離傾倒造成之兩車擦磨，因變數過多，撞擊
    高度已無法研判比對。機車左後視鏡末端及左離合器把手末
    端之藍色漆痕，與機車左後視鏡末端之黑色塑膠顏色相近。
    小貨車身滿布泥土，原跡證恐遭掩蓋；復經清水沖刷，跡證
    恐已減損、散失，增加鑑識難度，現場無法完全重建等語，
    有卷附現場勘察報告在卷可參（見警卷第21頁至第23頁）。
    固然依上開鑑識報告之結論，難以直接認定異議人駕駛自小
    貨車車身上之黑色塑膠類物質即為被害人丁○○機車上之塑
    膠類物質，亦難以直接肯認被害人丁○○機車上之藍色漆痕
    即是異議人自小貨車上塗裝之油漆，但二者均有相近似之情
    形。
２、又異議人為警通知到案時，所駕駛自小貨車車身沾滿泥土，
    上開鑑識報告已敘及此情形會造成車身跡證之減損、散失，
    增加鑑識工作之困難，甚至因此無法得出正確結論。異議人
    固辯稱其駕駛車輛車身沾滿泥土，係因本件車禍事故發生後
    ，其駕駛該貨車至田裡陷入泥中，為脫困前後行駛，車身始
    濺滿泥土云云，本院99年度交訴字第69號刑事案件為明瞭本
    件鑑識之詳情，傳喚為上開鑑識之鑑定人何東鴻到庭並結證
    略謂，99年2 月6 日上午9 時30分有對本件兩造車禍進行勘
    察，交通隊通知我們去，我們才去，交通隊可能也是當天通
    知他（指異議人）來，才通知我們來作鑑定，警卷所附勘察
    照片是我們現場勘察時所拍照的，在被害人機車左後照鏡背
    面及左側離合器把手末端有發現藍色漆痕，量不多，採證沒
    有意義，因為沒有個性化（例如指紋、DNA 可以百分之百確
    信），自小貨車上面泥土噴濺情形至少有11個噴濺方向，如
    果是正常的泥土噴濺方向應該是輻射方向，不可能有11個噴
    濺方向，依正常行駛來講，我的主觀是不可能，如果該車陷
    在泥水地裡為要掙脫，不斷前進後退的開，這樣行駛的情形
    應該都是由下往上的輻射噴濺方向，但本件有由上往下噴濺
    方向，該自小貨車4 個輪胎只有看到微量的泥土附著，依此
    情形來看，該車泥土附著情形，應該不是單純行駛泥水地所
    造成，我有將泥土附著的部分取證拍照後，用清水酌量清洗
    ，來觀察車身可能撞擊情形，該自小貨車車身上油漆跟被害
    人機車後照鏡、離合器把手末端處漆痕顏色相近，看起來都
    是藍色，不會鑑定為相同的漆痕，除非有更多的比較厚的漆
    層來鑑定，依照我們送刑事警察局的鑑驗經驗，也只能得出
    是否相近的結論而已，就本案機車與他車碰撞的位置，我認
    為是在機車的左側，且最有可能是在機車左側的後視鏡跟離
    合器這兩者的末端，如果貨車速度較快，第一個撞擊點不會
    擦撞到機車後視鏡的背面，當撞擊後，機車傾倒就有可能，
    在傾倒過程中，他可能往左偏，勘驗照片第54，是指機車左
    手把的塑膠與離合器左側末端有一大片的摩擦痕跡的意思，
    是跟地面摩擦，假設貨車有新的擦撞痕跡，如本案用泥水覆
    蓋，經清洗後該痕跡極有可能減損，看減損的程度判斷會不
    會消失，本貨車經清洗後，發現有些擦痕被泥水覆蓋，我們
    過濾5 個新的摩擦痕跡，其中（鑑定報告內）編號3 有黑色
    的附著，但是沒有發現相對應的撞擊高度，就撞擊部分我們
    並沒有完全發現有利的撞擊高度比對，但是也沒有發現相違
    背的撞擊高度，我的意思是說因為撞擊動態的變因太多，所
    以高度有可能沒有相同的，但是如果就機車藍色的痕跡，以
    機車立起來的最高高度有123 公分，如果在123 公分以下發
    現藍色痕跡是有可能的，如果在123 公分以上沒有發現痕跡
    ，所以兩者沒有相違背，亦即如果有發現超過機車高度以上
    的藍色的痕跡，這個痕跡跟機車沒有撞擊的關係，貨車123
    公分以下新的擦痕就是（鑑定報告）編號3 、4 、5 都是新
    的痕跡，編號3 是照片60到64，照片61、62是新的擦痕，照
    片66那兩條斜線是新擦痕，但是不是與這次車禍發生有關無
    法確定，後視鏡因為是黑色塑膠，所以如果有摩擦附著可能
    是編號3 ，編號3 的擦痕離地高度94到97公分之間，後視鏡
    如果車子直向離地的話是123 公分，左轉的話是110 公分，
    如果以動態而言在機車傾倒、重心偏離時是有可能當第一次
    撞擊之後，機車重心不穩偏離造成機車傾倒下貨車與後照鏡
    的擦痕所造成，因為是在123 公分以下，照片66該兩道擦痕
    是貨車與物品連續摩擦所造成，（摩擦）方向無法判別，本
    件無法判斷機車騎士其人車第一次接觸肇事車輛之點為何，
    基本上是機車的左側末端，人或車先接觸到，要看騎士的駕
    駛姿勢等語綦詳（見本院99年度交訴字第69號刑事案件影卷
    第17頁至第25頁）。
３、縱認異議人於發後，車輛確有陷入泥地，並由證人甲○○拖
    拉至道路之情事，然徵諸上開兩車勘察跡證之鑑定報告及鑑
    定人何東鴻之證述，顯示被害人丁○○指訴之情節，並不違
    反客觀跡證所顯現之情形，堪以採信。反觀異議人所駕駛自
    小貨車，於車禍發生後，車身沾滿泥土，而該附著於車身之
    泥土，並非以異議人所稱之方式自然附著於其上，反而難以
    排除係人為加工方式附著於車身，以達掩蓋車輛烤漆摩擦痕
    跡之目的，且此舉依鑑定人之證詞，亦確實能達減損車身跡
    證之結果，異議人何以要大費周章將其駕駛之自小貨車車身
    塗滿污泥，無非欲使其自小貨車車身與他物摩擦痕跡難以為
    人發現，足見異議人之心虛，益證於案發時、地擦撞被害人
    丁○○肇事者，確為異議人無訛。
(五)、異議人又辯稱其並未發現於案發時，有與被害人丁○○機車
    擦撞發生事故，並無肇事逃逸之故意云云。惟被害人丁○○
    所穿著外套左側手肘部位遭異議人駕駛自小貨車車身勾破，
    且依被害人丁○○所述，異議人駕駛車輛於勾破被害人丁○○所穿著外套後，車身又再度擦撞被害人丁○○騎乘機車之
    後照鏡、把手等處，異議人之車輛與被害人丁○○人、車接
    觸先後有2 次，且異議人駕駛之自小貨車非僅輕微擦過被害
    人黃振方之人、車，異議人駕駛車輛於先後2 度與被害人丁○○之人、車接觸時，既有碰撞，必然產生相當之震動及摩
    擦力，其駕駛車輛行駛起來，自難如無任何事故時平穩，異
    議人於行駛時顯可明顯察覺車輛狀況異常，何況依上開勘察
    報告被害人丁○○機車左側手把末端及離合器把手末端有摩
    擦痕跡（見警卷第22頁），可見被害人丁○○機車於本件車
    禍發生時有倒地摩擦之情事，則當時勢必發出甚大聲響，異
    議人駕駛車輛當時行駛於被害人丁○○機車旁，焉有未聽聞
    之理，又被害人丁○○既然人、車倒地，則其身體將因此受
    有傷害，亦為情理之常，且為異議人所應知，是異議人對於
    本件其駕駛汽車肇事致人受傷一情，自難諉為不知，其於肇
    事後應依道路交通管理處罰條例第62條第3 項所定之相關義
    務為之，竟仍不停車救護被害人丁○○，並報警處理，猶逕
    自駕車離開，異議人之所為確已構成肇事致人受傷而逃逸之
    違規行為。
五、綜上所述，本件異議人既有上述「駕駛汽車肇事致人受傷逃
    逸」之違規事實，原處分機關依道路交通管理處罰條例第62
    條第4 項、67條第4 項，裁處異議人吊銷駕駛執照，1 年內
    禁考之處分，並無不當。異議人之異議為無理由，應予駁回
    。而異議人雖另聲明撤銷本件裁決書所處新臺幣（下同）6,
    000 元罰鍰之處分，但因本件裁決書已將罰鍰部分刪除並加
    蓋校正章，及記載本案有關罰鍰部分俟司法機關裁判確定後
    再依規定裁處等語，經本院再度確認原處分機關之意，原處
    分機關亦回覆因罰鍰部分須等司法機關裁判結果後，再另行
    裁決，所以本件裁決書不包含罰鍰6,000 元得部分，有本院
    公務電話紀錄在卷可佐（見本院卷第95頁），異議人對此部
    分聲明異議，並不合法，併予駁回。
六、依道路交通管理處罰條例第87條第2 項，道路交通事件處理
    辦法第18條，裁定如主文。
中    華    民    國    99    年    11    月    4     日
                    交通法庭  法  官  李 秋 瑩
上列正本證明與原本無異。
如不服本裁定，應於裁定送達後5日內向本院提出抗告狀（應附
繕本）。
中    華    民    國    99    年    11    月    4     日
                              書記官  楊 國 色

司法院資訊處製作；財團法人民間司法改革基金會備份。
